【裁判字號】    97,交聲更,3
【裁判日期】    970903
【裁判案由】    聲明異議
【裁判全文】
臺灣屏東地方法院交通事件裁定         97年度交聲更字第3號
原處分機關  交通部公路總局高雄區監理所屏東監理站
異  議  人
即受處分人  甲○○
                    322號
上列受處分人因違反道路交通管理處罰條例案件，對於交通部公
路總局高雄區監理所屏東監理站民國97年1 月31日所為之處分（
屏監違字第裁82-VP0000000號、第裁82-VP0000000號、第裁82-V
P0000000號），聲明異議，前經本院裁定（97年度交聲字第45、
53、54號）後，經臺灣高等法院高雄分院裁定撤銷原裁定並發回
本院更為裁定，本院裁定如下：
    主  文
原處分撤銷。
甲○○不罰。
    理  由
一、本件原處分機關認受處分人即異議人甲○○分別於民國96年
    12月6 日下午12時59分許、96年12月8 日下午12時26分許、
    96年12月12日下午12時21分許駕駛車牌號碼5136-FD 號自用
    小客車行經省道臺17線南下265.3 公里處時，其行車速度超
    過規定最高時速，經屏東縣政府警察局交通隊逕行舉發，遂
    依道路交通管理處罰條例第40條、第63條第1 項裁處異議人
    罰鍰新臺幣（下同）1600元罰鍰並記違規點數1 點。
二、異議意旨略以：異議人甲○○所有之車號5136-FD 號自用小
    客車，於民國96年12月6 日至96年12月12 日 間，先後3 次
    於行經省道臺17線南下265.3 公里路段時，經屏東縣政府警
    察局交通隊以固定照相採證照片為據，逕行舉發有行經限速
    70公里路段而超速行駛之違規情事，經交通部公路總局高雄
    區監理所屏東監理站於97年1 月31日，均以駕駛人行車速度
    超過規定之最高時速未滿20公里，依道路交通管理處罰條例
    第40條、第63條第1 項第1 款規定，依序以屏監違字第裁82
    -V P0000000 號、第裁82-VP0000000號、第裁82-VP0000000
    號裁決，各處以罰鍰新臺幣（下同）1,600 元，並記違規點
    數1 點之處分。惟該現場固定式違規超速照相設備之設置偏
    向路肩，不僅致異議人誤認該設備未能正常運作，猶因前開
    3 筆違規事件之舉發違反道路交通管理事件通知單均延至事
    發後1 個月始送達而喪失受公平告知之效果，爰依法聲明異
    議云云，嗣經本院以異議無理由駁回後，復以固定式超速照
    相設備是否經經濟部標準檢驗局檢驗合格？若未經驗檢合格
    ，不得以該設備所攝之照片做為超速之依據為由，提起抗告
    併為異議之理由等語。
三、按法院受理有關交通事件，準用刑事訴訟法之規定，道路交
    通管理處罰條例第89條定有明文。而犯罪事實應依證據認定
    之，無證據不得認定犯罪事實，刑事訴訟法第154 條第2 項
    亦規定甚明。另參酌88年2 月3 日修正公布自90年1 月1日
    施行之行政程序法第43條：「行政機關為處分或其他行政行
    為，應斟酌全部陳述與調查事實及證據之結果，依論理及經
    驗法則判斷事實之真偽，並將其決定及理由告知當事人」；
    及87年10月28日修正公布自89年7 月1 日施行之行政訴訟法
    第136 條亦規定準用民事訴訟法第277 條「當事人主張有利
    於己之事實者，就其事實有舉證之責任。但法律別有規定，
    或依其情形顯失公平者，不在此限。」等情，是綜據上述，
    行政處分機關就人民有無違反法律上義務之事實應先負舉證
    責任，灼然甚明。
四、經查：
(一)、汽車駕駛人就行車路段規定速限之認識，應依速限標誌或標
    線指示，若無速限標誌或標線者，則應依道路交通安全規則
    第93條第1 項各款規定之一般規範為之，既已經該條規定明
    揭，汽車駕駛人自應據為準據並遵守之，其就多次為相同違
    規行為之事實，即不得以未接獲前次違規之舉發通知單致不
    知規定為由而解免責任。今主管機關對行為人違反道路交通
    管理處罰條例之舉發期限，既經該條例第90條規定係自行為
    成立之日起，逾3 個月不得舉發，本件依原異議意旨所述，
    其各該舉發通知單係於事發1 個月始據送達，要亦不得認為
    有何違法不當。
(二)、惟為確保交易安全、維護大眾安全健康及環境保護，主管機
    關得就供交易、證明、公務檢測、環境保護、公共安全、醫
    療衛生有關之度量衡器，指定為法定度量器，度量衡法第5
    條定有明文，又度量衡器檢定檢查辦法第3 條第1 項第7 款
    亦規定公務檢測用雷達測速儀及公務檢測用雷射測速儀（光
    達式）為應經檢定之法定度量衡器。而本件舉發違規事件使
    用之感應式線圈測速儀器雖尚未列為上開規定之法定度量器
    ，然衡諸上開規定之立法原意，足徵用以作為與大眾安全有
    關之公務檢測儀器，均應經國家專責機關檢定，以昭公信。
(三)、惟本件測速設置點使用係線圈式測速照相系統，目前該系統
    無本國標檢局檢驗證明，惟出廠時均經出廠國驗證合格，隨
    函檢附相關證明文件。本系統取締每部違規車輛均連續拍攝
    2 張相片，並隨交通管理事件通知單寄交車主以為舉發憑證
    ，固有屏東縣政府警察局97年5 月1 日屏警交字第09700212
    10號函及所附合格證明（即線圈感應式測速器材之生產國荷
    蘭所出具測試合格之公證書中、英文資料）等文件在卷（見
    97年度交抗字第190 號卷第1 至31頁），然舉發本件違規之
    感應式線圈測速儀器出廠國合格證明，係於92年11月間作成
    ，迄今則未有何經本國檢定其準確性之證明，則其測速結果
    ，是否準確自有存疑之處。
(四)、復審酌內政部警政署於97年1 月21日亦以最速件方式，行文
    通知所轄各警局交通單位，略稱：「警察機關用以取締超速
    之感應式線圈測速設備，自65年起開始使用迄今已沿用30餘
    年，因經濟部標準檢驗局尚無檢測感應式線圈測速之設備，
    致無法檢定…，為確立執法公信力，於經濟部標準檢驗局未
    有檢定機制前，均暫勿使用。對於已拍照未製單或已製單而
    未郵寄存有爭議之案件，為避免民眾爭議及減少各相關機關
    處理陳述案件之人、物力資源浪費，各警察機關不再舉發」
    等語，此有該署警署交字第0970022428號函文影本在卷足佐
    （見97年度交抗字第190 號卷第32至34頁），可見交通違規
    之舉發機關對此種多年未經檢定之感應式線圈測速儀器準確
    性，尚非全然無疑，則舉發單位未再提出其他科學測速資料
    或具體事證佐認時，自不得逕以原處分機關所舉卷附採證照
    片，即認異議人有上開超速行駛之交通違規。
五、綜上所述，本件受處分人即異議人究否於上開時地，確有原
    處分意旨所稱之違規行為，既仍存有合理之懷疑，尚未到達
    確信其為真實之程度。而原處分機關未能提出異議人違規之
    積極事證，故原處分機關未予詳查，遽予裁罰，顯非適法，
    從而，本件異議雖無理由，惟原處分有上述未妥之處，自應
    由本院予以撤銷，另諭知異議人不罰。
六、據上論斷，應依道路交通案件處理辦法第20條前段，裁定如
    主文。
中    華    民    國    97    年    9     月     3    日
                  交通法庭      法  官  劉怡孜
得抗告
以上正本證明與原本無異。
如不服本裁定應於收受送達後5 日內向本院提出抗告書狀敘述抗
告之理由抗告於台灣高等法院高雄分院。
中    華    民    國    97    年    9     月    8     日
                                書記官  馮得弟


司法院資訊處製作；財團法人民間司法改革基金會備份。
